【裁判字號】    96,易,264
【裁判日期】    970229
【裁判案由】    竊盜
【裁判全文】
臺灣桃園地方法院刑事判決               96年度易字第264號
公  訴  人  臺灣桃園地方法院檢察署檢察官
被      告  乙○○
            丁○○
上列被告因竊盜案件，經檢察官提起公訴（96年度偵字第839 號
），本院判決如下：
    主  文
乙○○、丁○○共同攜帶兇器踰越安全設備竊盜，各處有期徒刑
壹年，減為有期徒刑陸月，如易科罰金，均以新臺幣壹仟元折算
壹日。
乙○○、丁○○被訴其餘九十五年十二月十八日竊盜部分無罪。
    事  實
一、乙○○、丁○○共同基於意圖為自己不法所有之犯意聯絡，
    於民國95年12月20日上午5 時至6 時30分為警查獲時止之某
    時，分別騎乘車號F7F ─330 號及BB2 ─008 號重型機車，
    攜帶非屬乙○○、丁○○所有客觀上可為兇器鐵剪1 支、白
    色手套2 只（起訴書誤載為2 副）、紅色膠帶1 捆等物，前
    往桃園縣新屋鄉臺66線快速道路9.1 公里處，並均先將機車
    停放在附近之土地公廟前，再由乙○○在祥進機電工程有限
    公司（下稱祥進公司）設於該處之地下涵洞水電工程排風口
    貨櫃屋外把風，丁○○則踰越前已遭破壞而屬安全設備之窗
    戶爬入貨櫃屋進入涵洞內，以鐵剪剪斷祥進公司所有之電纜
    線，得手電纜線3 捆共21公尺，並放在貨櫃屋旁之草地上，
    嗣丁○○由貨櫃屋平臺往下跳往草地之際，乙○○、丁○○
    為巡邏警員察覺有異而當場查獲，並在草地上扣得非乙○○
    、丁○○所有之鐵剪1 支、白色手套2 只（起訴書誤載為2
    副）、紅色膠帶1 捆及起出電纜線3 捆。
二、案經桃園縣政府警察局楊梅分局報請臺灣桃園地方法院檢察
    署檢察官偵查起訴。
    理  由
壹、程序部分：
一、按刑事審判上之共同被告，係為訴訟經濟等原因，由檢察官
    或自訴人合併或追加起訴，或由法院合併審判所形成，其間
    各別被告及犯罪事實仍獨立存在。故共同被告對於其他共同
    被告之案件而言，為被告以外之第三人，本質上屬於證人，
    為確保被告對證人之詰問權，證人於審判中，應依法定程序
    ，到場具結陳述，並接受被告之詰問，其陳述始得作為認定
    被告犯罪事實之判斷依據（最高法院93年臺上字第5726號判
    決意旨參照），故被告乙○○、丁○○雖同為本案被告，就
    被告乙○○而言，被告丁○○之陳述；就被告丁○○而言，
    被告乙○○之陳述，無異均屬「被告以外之人」之陳述；而
    乙○○、丁○○分別於警詢、偵查之證述（偵查中證述業經
    具結）及證人丙○○於警詢之證述，均屬被告以外之人在審
    判外之陳述，惟按當事人、代理人或辯護人於法院調查證據
    時，知有第159 條第1 項不得為證據之情形，而未於言詞辯
    論終結前聲明異議者，視為有前項之同意，刑事訴訟法第15
    9 條之5 第2 項定有明文，證人丙○○於警詢之證詞證據能
    力，未經公訴人、被告2 人於本院言詞辯論終結前聲明異議
    ；證人乙○○分別於警詢、偵查中所為之證詞證據能力，未
    經公訴人及被告丁○○於本院言詞辯論終結前聲明異議；證
    人丁○○分別於警詢、偵查中所為之證詞證據能力，未經公
    訴人及被告乙○○於本院言詞辯論終結前聲明異議，並經本
    院審酌上開證詞認為適當，自均得採為證據。另本案所引用
    之卷內書證，經核並無公務員違法取得情形，且公訴人、被
    告2 人亦未於本院言詞辯論終結前聲明異議，亦均得採為本
    案證據。
二、被告丁○○辯稱其在查獲後，有遭到桃園縣政府警察局楊梅
    分局新屋分駐所不詳之「便衣警員」毆打，故其於警詢、偵
    查中坦承犯罪之自白並不實在，係遭刑求所致云云。經查，
    被告丁○○於95年12月20日遭查獲後，迭自楊梅分局新屋分
    駐所警詢時、楊梅分局偵查隊警詢時及臺灣桃園地方法院檢
    察官訊問時，均坦承與被告乙○○前往案發地點欲行竊等情
    ，而證人即查獲被告之新屋分駐所警員戊○○於本院審理中
    證稱：丁○○供述竊盜犯罪，並無警察強迫認罪，亦無刑求
    逼供或警察打丁○○的情形，製作完丁○○筆錄後，也有將
    筆錄給丁○○閱覽等語（本院卷第77至79頁）、證人即移送
    被告2 人及製作被告丁○○警詢筆錄之楊梅分局警員甲○○
    於本院審理中亦證稱：我有補充訊問被告丁○○，因為我們
    認為被告家住嘉義，怎會來桃園，且如何認識乙○○等部分
    有疑問，所以補充訊問丁○○，筆錄記載後有交丁○○看過
    ，丁○○看完沒有表示意見，且丁○○精神狀況正常，對於
    詢問的問題都能理解，沒有遲疑不決，詢問過程中也無對丁○○刑求的情形，而丁○○也沒有提到被其他警員踢、打的
    事情等語（本院卷第71至73頁），自證人上開證述，均無被
    告所辯有遭刑求之事，且被告於警詢、偵查均坦承當天要前
    往案發地點竊盜之事，遲至本院審理中始提出刑求抗辯，於
    偵查中檢察官訊問時均未提及此事，亦未於事後提出任何驗
    傷診斷證明，則是否確有刑求之事，顯有所疑。再者，被告
    丁○○原於本院96年3 月15日準備程序中稱：被抓時警察打
    我，警察要我戴全罩式安全帽，打我身體，我手有手銬弄傷
    的痕跡等語（本院卷第13頁），於96年4 月19日準備程序中
    又稱：警察用話及動作嚇我，抓到警局後製作筆錄前有便衣
    警察踢我、打我，但我沒有傷等語（本院卷第19頁），於本
    院97年2 月15日作證時又證稱：我在新屋分駐所被打，警察
    用報紙折成棍子打我的頭，我不承認，警察就找便衣過來，
    帶我到警局後面廁所，幫我戴全罩式安全帽，把我手反銬，
    拉我的手並打我，還有1 個警察打我下體，我受不了才承認
    的，我皮膚在手銬拉扯時有破皮，肋骨也有凹進去等語（本
    院卷第107 頁），被告丁○○對於在查獲時或在新屋分駐所
    內被打、遭毆打的身體部位、是否成傷等情，均前後所述不
    一，又被告乙○○、丁○○既同時為警查獲，如被告乙○○
    、丁○○均否認犯罪，何以僅有被告丁○○遭毆打？亦與常
    情不合，綜上足認被告丁○○所辯刑求之事，係臨訟卸責之
    詞，難以採信，故被告丁○○於警詢、偵查中坦承竊盜犯行
    之自白，應認係出自於被告丁○○之自由意志之陳述，與本
    案事實相符部分（詳後述）自得作為本案證據。
貳、有罪部分：
一、訊據被告乙○○、丁○○均矢口否認有於95年12月20日在案
    發地點竊取祥進公司位在臺66線9.1 公里地下涵洞排風口之
    電纜線得手之事實，被告乙○○辯稱：我不認識丁○○，我
    奶奶葬在案發地點附近，我常常過去，當天剛好經過那邊聽
    到很大聲響，我將機車停住，走過去查看，看到地上有東西
    ，丁○○又跳出來，警察就來了云云，被告丁○○則辯稱：
    我不認識乙○○，當天我剛好騎車經過該處看到地上的電纜
    線，好奇停車下去看，後來就想要偷，但還沒偷，且放棄偷
    的念頭要從鐵皮屋跳下來時，警察就來了云云。經查：
  (一)桃園縣政府警察局楊梅分局新屋分駐所警員於95年12月20日
    上午6 時30分許，在新屋鄉臺66線9.1 公里處附近欲執行埋
    伏勤務，抵達現場後，即發覺被告乙○○、丁○○形跡可疑
    而當場查獲，並在該處祥進公司為地下涵洞排風口電纜線設
    置之鐵皮貨櫃屋旁草地上發覺已剪下復以紅色膠帶綑綁好之
    電纜線3 捆（共長21公尺）、散落在草地上之白色手套2 只
    、紅色膠帶1 捆、鐵剪1 支等情，業據被告乙○○、丁○○
    坦承不諱，並經證人戊○○、丙○○於本院審理中證述明確
    ，復有贓物認領保管單、代保管單各1 紙、現場照片10張（
    偵卷第29、30、42至46頁）在卷可參。
  (二)被告丁○○雖於本院審理中否認有竊取電纜線之事，惟被告
    丁○○於警詢及偵查中除否認有攜帶工具前往及否認遺留在
    現場之電纜線3 捆為乙○○、丁○○所竊得的等情外，均坦
    承有與乙○○相約，各騎乘車號F7F ─330 號及BB2 ─008
    號重型機車前往案發現場，由乙○○在外把風，由丁○○進
    入祥進公司鐵皮屋內察看有無人在，再伺機竊取電纜線等情
    明確（偵卷第9 、10、13至15、49至51頁），而證人即祥進
    公司工程師丙○○於本院審理中證稱：該處的電纜線是我們
    承包臺電公司地下涵洞水電工程的電纜線，尚在施工還未驗
    收，95年12月20日我有巡視案發現場，凌晨1 點、3 點、5
    點均有巡視，巡視完就回去了，凌晨5 點巡視完沒有發現電
    纜線有被偷的情形，鐵皮屋的窗戶很早就被破壞掉，當天沒
    有發現新的破壞痕跡，我巡視完後也沒有發現現場的鐵剪、
    白色手套、紅色膠帶或是散落在地的電纜線，現場的鐵剪非
    祥進公司所有，但可以剪斷現場遭剪下的中型電纜線等語（
    本院卷第111 至117 頁），被告乙○○、丁○○既係在當天
    上午6 時30分許為警當場查獲，距離證人丙○○當天上午5
    時巡邏離開，僅有1 小時半之時間，鐵皮屋旁草地上又散落
    已剪下而綑綁好之電纜線、可剪斷電纜線之鐵剪、手套、紅
    色膠帶等工具，上開工具顯難認係他人帶至該處而遺留現場
    之物，且被告丁○○於偵查中證稱：我跟乙○○都缺錢，兩
    人一起決議要去偷電纜線，因為之前聽說臺66線9. 1公里處
    的電纜線常被偷等語（偵卷第49頁），被告乙○○、丁○○
    既係有計畫的前往該處竊取電纜線，豈可能未攜帶工具而空
    手前往？被告丁○○辯稱未攜帶工具前往云云，顯難以採信
    。又祥進公司為阻絕竊賊偷竊電纜線而架設鐵皮屋、鐵架保
    護，如為竊取該處之電纜線必先攀爬窗戶進入鐵皮屋後，破
    壞涵洞上方的鐵架，再往下剪取電纜線始能取得，他人豈可
    能耗費如此大的力氣剪取電纜線並分捆放置後，疏未帶走而
    遺留現場？被告丁○○所辯現場的電纜線是他人留下的云云
    ，顯非與常情相合，自難為本院所採信。綜上足認現場遺留
    的工具均係被告乙○○、丁○○所攜帶至案發現場，而現場
    發現之電纜線亦係被告乙○○、丁○○竊得後綑綁放置在旁
    等情至明。
  (三)至於被告乙○○辯稱：與丁○○並不認識，當天只是去奶奶
    的墳墓經過該處聽到聲響而下車察看云云。經查，同案被告
    丁○○雖於本院審理中作證時證稱不認識乙○○，且當天亦
    無竊取電線，只是好奇過去看等情（本院卷第98至110 頁）
    ，惟丁○○於警詢、偵查中已證述係因缺錢而與乙○○相約
    前往該處竊取電纜線等情，已如前所述，而丁○○與乙○○
    素無怨仇，實無誣陷乙○○之理，足徵證人丁○○於本院審
    理中之證述並非實在，且當天被告乙○○、丁○○分別騎乘
    車號F7F ─330 號及BB2 ─008 號重型機車在距離案發現場
    約150 公尺處之土地公廟停放，業經查獲被告乙○○、丁○○之警員戊○○證述明確（本院卷第77、78頁），並有現場
    照片1 張可資佐證（偵卷第45頁），案發現場附近為空曠區
    域，被告乙○○、丁○○之機車卻不約而同停放在距離案發
    現場150 公尺左右之土地公廟前，且被告2 人為警查獲時係
    上午6 時30分許，如被告乙○○、丁○○未相約前往該處，
    豈會均於清晨前往該處，並將機車停放在一起？又被告乙○○、丁○○為警查獲時，在被告丁○○之身上查獲00000000
    00號行動電話1 支與被告乙○○所使用之0000000000行動電
    話於95年12月14日至95年12月20日凌晨5 時許之期間，均有
    密切之通話紀錄，有0000000000號行動電話通聯記錄及楊梅
    分局新屋分駐所製作之0000000000電話撥出及已接電話時間
    表在卷可參（偵卷第25、26、31頁），顯見被告乙○○、丁○○並非不相識。再者，被告乙○○辯稱當天要去奶奶的墳
    墓，僅是聽到聲響下車察看云云，惟該處附近的墓地在土地
    公廟前方約100 公尺，但貨櫃屋旁並無墓地等情，證人戊○○於本院審理中已證述明確，並繪製現場地理圖附卷（本院
    卷第77、78頁、第86頁），而被告乙○○被查獲時又未查到
    祭品或祭拜所用之物品，且被告乙○○停車之地點既已在墓
    地附近，何以停車後再往回走150 公尺左右至案發現場察看
    ？足見被告乙○○當天至案發現場並非為前往奶奶墓地而途
    經該處，被告乙○○辯稱並不認識被告丁○○，亦未相約前
    往竊盜云云，均為脫免罪責之詞，難以採信。
  (四)再查，祥進公司放置於案發現場地下電纜之涵洞出口之貨櫃
    屋設有門及窗戶，而窗戶前已遭破壞等情，已據證人丙○○
    證述在卷，並有貨櫃屋照片在卷可稽，則依祥進公司設置貨
    櫃屋之目的既在阻絕他人侵入貨櫃屋內之地下電纜涵洞竊取
    電纜線，則貨櫃屋所配置之門及窗戶客觀上即具有防盜之功
    能，被告丁○○由原已遭破壞而屬安全設備之窗戶攀爬踰越
    而侵入貨櫃屋內竊盜，自另行立刑法第321 條第1 項第2 款
    之踰越安全設備加重條件。
  (五)綜上所述，被告乙○○、丁○○攜帶兇器踰越安全設備竊盜
    之犯行明確，應依法論科。
二、核被告乙○○、丁○○所為，均係犯刑法第321 條第1 項第
    2 款、第3 款攜帶兇器踰越安全設備竊盜罪。起訴書論罪法
    條雖未引用第321 條第1 項第2 款，固有未合，惟此僅係竊
    盜犯罪之加重條件，尚無變更起訴法條之必要。被告2 人就
    上開犯行，有犯意聯絡與行為分擔，應論以共同正犯。爰審
    酌被告2 人正值青壯年，僅因缺錢花用而竊盜之動機、目的
    可議，竊盜行為惡劣，造成被害人之損失非輕，而被告乙○○雖前有竊盜犯罪經法院判處有期徒刑4 月並宣告緩刑3 年
    期滿，被告丁○○並無經法院論罪科刑之紀錄，有被告2 人
    臺灣高等法院被告前案紀錄表可參，其素行情形尚可，惟被
    告2 人於犯罪後本院審理中否認犯罪，飾詞狡辯，顯見犯後
    態度不佳等一切情狀，而分別量處如主文所示之刑，又中華
    民國96年罪犯減刑條例於96年7 月16日起施行，被告乙○○
    、丁○○於96年4 月24日以前犯攜帶兇器踰越安全設備竊盜
    罪，所受宣告之刑未逾有期徒刑1 年6 月，應依該條例第2
    條第1 項第3 款減其刑期2 分之1 ，並再依該條例第9 條諭
    知易科罰金之折算標準。末查，扣案之鐵剪1 支、白色手套
    2 只（起訴書誤載為2 副）、紅色膠帶1 捆等物，被告乙○○、丁○○均否認為渠等所有之物，本院亦查無證據可認確
    屬被告乙○○、丁○○所有之物，自不依刑法第38條第1 項
    第2 款諭知沒收，附此敘明。
參、無罪部分：
一、公訴意旨略以：被告丁○○、乙○○共同基於意圖為自己不
    法所有之犯意聯絡，於95年12月18日凌晨1 時許，分別騎乘
    車號F7F ─330 號及BB2 ─008 號重型機車，前往桃園縣新
    屋鄉臺66線快速道路9.1 公里處，由被告乙○○在祥進公司
    設於該處之地下涵洞水電工程排風口貨櫃屋外把風，被告丁○○則攜帶客觀上可為兇器之鐵剪爬入貨櫃屋進入涵洞內，
    剪斷祥進公司所有之電纜線，竊取1.8 公尺之電纜線，得手
    後交由在外把風之被告乙○○以機車載離現場，因認被告乙○○、丁○○涉犯刑法第321 條第1 項第3 款攜帶兇器竊盜
    罪嫌等語。
二、按犯罪事實應依證據認定之，無證據不得認定其犯罪事實；
    不能證明被告犯罪者，應諭知無罪之判決；被告或共犯之自
    白，不得作為有罪判決之唯一證據，仍應調查其他必要之證
    據，以察其是否與事實相符，刑事訴訟法第154 條第2 項、
    第301 條第1 項、第156 條第2 項各定有明文。再按事實之
    認定，應憑證據，如未能發現相當證據，或證據不足以證明
    ，自不能以推測或擬制之方法，以為裁判基礎；在訴訟上用
    以證明事實之證據，須於通常一般之人均不致於有所懷疑，
    而得確信其為真實之程度者，始得據以為有罪之認定，倘其
    證明尚未達到此一程度，而有合理之懷疑性存在，致使無從
    為有罪之確信時，即應為無罪之判決，最高法院40年臺上字
    第86號、76年臺上字第4986號分別著有判例。
三、經查，公訴意旨認被告乙○○、丁○○涉犯上開犯罪事實，
    係以被告丁○○於95年12月20日於警詢及偵查中之證述（偵
    卷第10、14、49頁）為主要證據，惟被告乙○○自警詢、偵
    查及本院審理中均堅詞否認涉有上開犯行，被告丁○○於本
    院審理中亦否認有在95年12月18日凌晨前往桃園縣新屋鄉臺
    66線9.1 公里處竊取祥進公司的電線等情，而證人即祥進公
    司工程師丙○○於警詢中證稱：95年12月20日是警方通知我
    祥進公司在該處的地下涵洞排風口貨櫃屋查獲被告乙○○、
    丁○○涉嫌竊取電線，祥進公司從臺66線道8.1 公里到9.1
    公里地下涵洞排風口為止，總共遭竊電纜銅線約6000公尺長
    等語（偵卷第24頁），於本院審理中證稱：該處從94年6 月
    18日發現開始，共被偷5 次，又證稱：（問：你們95年12月
    18日有無發現失竊？）我不清楚，因為要下去涵洞查看。（
    問：18日你們有下去查看嗎？）沒有等語（本院卷第113 頁
    ），顯見證人丙○○於被告乙○○、丁○○於95年12月20日
    為警查獲後，才受警方通知前往楊梅分局製作筆錄，並不知
    悉祥進公司在臺66線9.1 公里地下涵洞排風口處的電線於95
    年12月18日有無遭竊之事甚明，再查，證人即95年12月20日
    查獲被告等人之警員戊○○及為被告丁○○製作筆錄之警員
    甲○○於本院審理中證述內容均係關於95年12月20日被告乙○○、丁○○查獲過程或移送、製作筆錄情形（本院卷第70
    至85頁），並未提及關於被告乙○○、丁○○有無在95年12
    月18日在上開處所竊取電線之事，故此部分除被告丁○○於
    警詢、偵查之證述外，此外並無其他積極證據可認被告乙○○、丁○○確有於95年12月18日凌晨至上處竊取祥進公司電
    線之事實，自不得僅以被告丁○○之單一自白作為共犯乙○○及被告丁○○自己犯罪之唯一證據，此部分不足以證明被
    告乙○○、丁○○犯罪，揆諸前揭法律、判決意旨，此部分
    應為被告乙○○、丁○○無罪之諭知。
據上論斷，應依刑事訴訟法第299 條第1 項前段、第301 條第1
項，刑法第28條、第321 條第1 項第2 款、第3 款、第41條第1
項前段，中華民國96年罪犯減刑條例第2 條第1 項第3 款、第7
條、第9 條，判決如主文。
本案經檢察官徐文豪到庭執行職務。
中    華    民    國    97    年    2     月    29    日
                  臺灣桃園地方法院刑事第四庭
                      審判長法  官    黃斯偉
                            法  官    張淑華
                            法  官    蘇昭蓉
以上正本證明與原本無異。
如不服本判決，應於判決送達後10日內向本院提出上訴狀（應附
繕本），其未敘述上訴理由者，應於上訴期間屆滿後20日內補提
理由書狀於本院，上訴於臺灣高等法院。
                            書記官    黃俊燁
中    華    民    國    97    年    2     月    29    日
附錄法條：刑法第321 條
中華民國刑法第321 條（加重竊盜罪）
犯竊盜罪而有左列情形之一者，處六月以上、五年以下有期徒刑
：
一、於夜間侵入住宅或有人居住之建築物、船艦或隱匿其內而犯
    之者。
二、毀越門扇、牆垣或其他安全設備而犯之者。
三、攜帶兇器而犯之者。
四、結夥三人以上而犯之者。
五、乘火災、水災或其他災害之際而犯之者。
六、在車站或埠頭而犯之者。
前項之未遂犯罰之。


司法院資訊處製作；財團法人民間司法改革基金會備份。
